【裁判字號】    99,交聲,2487
【裁判日期】    991231
【裁判案由】    聲明異議
【裁判全文】
臺灣高雄地方法院交通事件裁定        99年度交聲字第2487號
原處分機關  交通部公路總局臺北區監理所板橋監理站
異  議  人  王者恆
上列受處分人因聲明異議案件，對於交通部公路總局臺北區監理
所板橋監理站99年8 月17日所為之處分（原處分案號：板監裁字
第裁00-000000000號），聲明異議，本院裁定如下：
    主  文
原處分撤銷。
王者恆不罰。
    理  由
一、原處分意旨略以：異議人即受處分人王者恆於民國99年5 月
    4 日、99年6 月19日，各騎乘車號323-EUV 號普通重型機車
    違規紅燈右轉，而各經記違規點數3 點。其在6 個月內，駕
    照違規記點共達6 點以上，依道路交通管理處罰條例第63條
    第3 項規定，裁處吊扣駕駛執照1 個月並應接受道路交通安
    全講習之處分。
二、聲明異議意旨略以：民國99年6 月19日上午11時1 分，在高
    雄市○○路、三多一路口紅燈右轉之違規行為，係兩位女性
    友人騎乘車號323-EUV 普通重型機車所為，有照片可資佐證
    ，其並非高雄市政府警察局所製發之舉發違反道路交通管理
    事件通知單之實際違規人，爰提起本件聲明異議，請求撤銷
    原處分等語。
三、經查：
 (一) 按本條例之處罰，受舉發違反道路交通管理事件之受處罰人
    ，認為受舉發之違規行為應歸責他人者，應於舉發違反道路
    交通管理事件通知單應到案日期前，檢附相關證據及應歸責
    人相關證明文件，向處罰機關告知應歸責人，處罰機關應即
    另行通知應歸責人到案依法處理，逾期未依規定辦理者，仍
    依本條例各該違反條款規定處罰，道路交通管理處罰條例第
    85條第1 項定有明文。但依該條例第85條第1 項規定之文義
    ，受處分人「逾期未依規定辦理」之效果，係處罰機關「仍
    依本條例各該違反條款規定處罰」，並未規定發生失權之效
    果，且觀諸上開規定修正之立法理由，亦未表示逾期未告知
    即生失權效果，則在未明定發生失權效果之情況下，如逕自
    解釋認受處分人「逾期未依規定辦理」即生失權之效果，無
    異剝奪受處分人得舉證免罰之權利，尚有未恰（臺灣高等法
    院暨所屬法院97年11月12日法律座談研討意見略同可資參照
    ），是應認受處分人即使逾期未檢附相關證據及應歸責人相
    關證明文件向處罰機關告知，仍可對交通主管機關之裁罰聲
    明異議，證明該交通違規行為應歸責於他人而免責。查車號
    323-EUV 號普通重型機車之駕駛人，分別於99年5 月4 日上
    午11時20分、99年6 月19日上午11時1 分駕駛車號323- EUV
    普通重型機車，有行經有燈光號誌管制之交岔路口紅燈右轉
    之違規行為，經高雄市政府警察局交通警察大隊分別以第BC
    A52207 4號、第BCA030698 號違反道路交通管理事件通知單
    逕行舉發，經323-EUV 號普通重型機車之車主聯邦行提出機
    車租賃（購）契約書，申請歸責於該車之申購人即異議人王
    者恆，交通部公路總局臺北區監理所板橋監理站乃分別於99
    年6 月21日以北監板四字第0992019241號函，及於99年8 月
    4 日以北檢板四字第0992022441號函通知異議人到案處理，
    而交通部公路總局臺北區監理所板橋監理站之函文亦分別於
    99年6 月25日寄送高雄市○○區○○路75之3 號，由異議人
    之母張美英簽收，及於99年8 月11日由異議人本人簽收，此
    有聯邦行99年7 月27日申訴書及所附機車租賃（購）契約書
    、交通部公路總局臺北區監理所板橋監理站99年6 月21日以
    北監板四字第0992019241號函（稿）、北檢板四字第099202
    2441號函（稿）、交通部公路總局臺北區監理所板橋監理站
    99年11月1 日北監板四字第0992028825號含及所附中華郵政
    股份有限公司高雄郵局郵務科函、中華郵政股份有限公司高
    雄郵局99年11月10日高營字第0991804551號函暨所附簽收單
    據在卷可稽。異議人雖未依道路交通管理處罰條例第85條第
    1 項之規定告知應歸責人，惟揆諸前開條文意旨，並不生失
    權之效果，合先敘明。
 (二) 按犯罪事實應依證據認定之，無證據不得認定犯罪事實，刑
    事訴訟法第154 條第2 項定有明文。次按認定犯罪事實所憑
    之證據，雖不以直接證據為限，間接證據亦包括在內；然而
    無論直接或間接證據，其為訴訟上之證明，須於通常一般之
    人均不致有所懷疑，而得確信其為真實之程度者，始得據為
    有罪之認定，倘其證明尚未達到此一程度，而有合理之懷疑
    存在時，即應為有利於被告之認定，更不必有何有利之證據
    （最高法院30年上字第816 號判例、76年台上字第4986號判
    例意旨參照）。又法院受理交通事件，準用刑事訴訟法之規
    定，乃經道路交通管理處罰條例第89條前段定明，是以當法
    院踐行調查證據程序完畢後，如就原處分機關所認定違規事
    實仍有合理懷疑，即應對受處分人為有利之認定。
 (三) 異議人堅決否認為上開時、地違規紅燈右轉之駕駛人，辯稱
    ：伊將該普通重型機車借給一位越南籍之女性友人陳氏金芝
    ，只知道陳氏金芝住在旗山，無法提供其年籍資料，她說要
    去建國路找朋友，所以將車子借她等語。經本院調取99年5
    月4 日上午11時20分、99年6 月19日上午11時1 分2 次違規
    紅燈右轉之蒐證照片，該蒐證照片雖未拍攝車號323- EUV號
    普通重型機車駕駛人之正面，而無法與異議人之長相比對，
    惟99年5 月4 日違規紅燈右轉之駕駛人之身型較小，似為女
    性；99年6 月19日違規右轉之駕駛人尚有附載一女性，該名
    駕駛人與所附載之人身材相似，均與99年12月17日到庭之異
    議人身型有間。異議人否認其為違規紅燈右轉之駕駛人，尚
    非不足採信。
 (四) 而按道路交通管理處罰條例第63條違規記點之制度，旨在對
    於經常性違規之駕駛人，剝奪其駕駛之利益，期使駕駛人除
    接受繳納罰鍰等行政罰外，更能心生警惕，以避免再次違規
    ，達防範肇事之行政目的，如依該條文之違規記點制度，對
    違規駕駛人以外之人記點處罰，並不能生上開預防之效果，
    自無以此裁罰之正當性。查異議人在不知使用人有無合格駕
    駛執照之情形下，將其管領之323-EUV 號普通重型機車出借
    予不詳年籍之友人陳氏金芝，雖有不當，惟其是否即為上開
    違規行為之駕駛人，尚非無疑，原處分機關以其在6 個月內
    ，違規記點達6 點以上，而吊扣駕駛執照1 個月，即有未恰
    。
 (五) 綜上，本院查無確切事證足認異議人必係於前開違規時、地
    騎乘前開機車闖紅燈之人，異議人所辯應係其友人違規等語
    ，尚非無據，異議人是否係本件之違規駕駛者既猶有合理懷
    疑，揆諸首開說明，即不容原處分機關逕對異議人以其違規
    記點達6 點而予以裁罰，原處分難認為允當，本院自應將原
    處分撤銷，並自為異議人不罰之裁定。
五、據上論斷，應依道路交通事件處理法第19條，裁定如主文。
中    華    民    國    99    年    12    月    31    日
                    交通法庭    法  官  蔡書瑜
以上正本證明與原本無異。
如不服本裁定，應於收受送達後5 日內向本院提出抗告狀。
中    華    民    國    99    年    12    月    31    日
                                書記官  林玉珊

司法院資訊處製作；財團法人民間司法改革基金會備份。
